臺灣板橋地方法院刑事判決　　　　　　95年度交易字第410 號
公　訴　人　台灣板橋地方法院檢察署檢察官
被　　　告　甲○○
選任辯護人　陳正旻律師
上列被告因過失致死案件，經檢察官提起公訴（九十五年度偵字
第五八二０號），本院判決如下：
    主      文
甲○○無罪。
    理      由
一、公訴意旨略以：被告甲○○於民國九十五年三月四日晚間七
    時二十分許，騎乘車號ＬＹ９－２１０號重型機車，沿台北
    縣板橋市大漢橋機車專用道，由新莊往板橋方向行駛，其原
    應注意機車行進中駕駛人應注意車前狀況，隨時採取必要安
    全措施，而依當時情形又無不能注意之情事，竟疏於注意及
    此，當時其前方適有蔡東安騎乘車號ＯＹＥ－１５９號重型
    機車，因不慎撞及不詳人士遺落於路中，裝有啞鈴之手提袋
    （以下簡稱：系爭啞鈴袋）而摔倒於路中，甲○○避煞不及
    仍以高速輾壓過蔡東安，甲○○亦因而摔倒，蔡東安因遭甲
    ○○機車輾壓致受有右側顱骨粉碎性骨折、肋骨骨折（含左
    右側鎖骨骨折）、頸椎骨折等傷害，經送醫急救仍不治死亡
    。因認被告涉犯刑法第二百七十六第一項之過失致人於死罪
    嫌。
二、按犯罪事實應依證據認定之，無證據不得認定犯罪事實；又
    不能證明被告犯罪者，應諭知無罪之判決，刑事訴訟法第一
    百五十四條第二項、第三百零一條第一項分別定有明文。次
    按刑事訴訟法第一百六十一條已於九十一年二月八日修正公
    布，其第一項規定：檢察官就被告犯罪事實，應負舉證責任
    ，並指出證明之方法。因此，檢察官對於起訴之犯罪事實，
    應負提出證據及說服之實質舉證責任。倘其所提出之證據，
    不足為被告有罪之積極證明，或其指出證明之方法，無從說
    服法院以形成被告有罪之心證，基於無罪推定之原則，自應
    為被告無罪判決之諭知（最高法院九十二年台上字第一二八
    號判例意旨參照）。
三、本件公訴人認被告涉犯上開罪嫌，無非係以此部分事實，業
    據告訴人蔡乙○○指訴明確，並經被告於警詢及偵查時供述
    屬實，復有道路交通事故調查報告表、現場圖、現場照片、
    勘查報告、檢察官勘驗筆錄、相驗屍體證明書、法醫研究所
    鑑定書等件為其論據。
四、訊據被告固不否認有於前開時、地，騎乘機車行經大漢橋，
    因輾壓不明物體而摔倒，且蔡東安於當日因車禍死亡等事實
    ，惟堅決否認有何犯行，辯稱：伊沒有撞倒蔡東安，是伊先
    跌倒，蔡東安才跌倒，沒有撞倒死者等語。是本案之爭執要
    點即為：蔡東安是否因高速輾壓致死？被告有無騎乘機車輾
    壓蔡東安？被告有無過失？本院自應就此加以審酌。
五、本院查：
（一）蔡東安確因高速輾壓致死。
  １、查蔡東安於九十五年三月四日晚間七時二十分許，騎乘車
      號ＯＹＥ－１５９機車，沿台北縣板橋市大漢橋機車專用
      道，由新莊往板橋方向行駛，因不慎撞及不詳人士遺落之
      系爭啞鈴袋而摔倒，經送醫急救後仍不治死亡等事實，為
      被告所不否認，並有道路交通事故調查報告表、現場圖、
      現場照片、台灣板橋地方法院檢察署檢察官相驗筆錄、法
      醫驗斷書、相驗屍體證明書等件附卷可證（見相卷第一五
      至二九、三０至三八、五二至六四、二０六頁），應堪認
      定。
  ２、又被告與蔡東安於該處先後摔車，被告僅受有輕傷，旋即
      爬起，將所騎乘之ＬＹ９－２１０號機車扶正，再走向蔡
      東安倒地處等情，業具被告供述在卷（見相卷第七、一０
      頁）；而蔡東安頭帶安全帽，卻因頭顱骨粉碎性骨折等傷
      害，送醫不治死亡，顯見蔡東安並非單純因摔車跌倒致死
      甚明。
  ３、而蔡東安經法醫解剖後，發現蔡東安身體外表檢查頭胸部
      有生前遭輪胎輾過之痕跡，外表檢查頭部有裂傷及擦傷，
      胸部兩側肋骨有骨折，解剖發現頭顱骨呈粉碎性骨折，腦
      部有外傷性蜘蛛網膜下出血，右側頸椎有骨折，胸部右肺
      有血氣胸，兩側肺臟出血，右側肋骨於外側部及後內側部
      呈連續性骨折，左側鎖骨遠端呈骨折斷裂現象，肺臟右葉
      有挫傷出血等情，有解剖照片附卷可證，足認蔡東安應係
      遭輪胎輾壓頭部致死，本件經送法務部法醫研究所鑑定結
      果，亦同此認定，有該所鑑定書及函覆在卷（見相卷第一
      九六至二０四頁、本院卷第九五頁），是蔡東安確因高速
      輾壓致死無訛。
（二）被告確實騎乘機車輾過蔡東安。
  １、查本件交通事故發生於九十六年三月四日星期六晚間七時
      二十分許，且大漢橋為連接台北縣新莊市、板橋市○○○
      ○道，車流量甚大，而事故當時僅有被告及蔡東安二輛機
      車摔倒等情，業經被告供述屬實（見相卷第二一一頁），
      又如依正常速度騎乘機車，無預警輾壓一定體積之物，必
      然失去平衡，無法繼續正常駕駛，此為一般生活經驗法則
      ，是本案既無其他人在該處摔倒，應可排除第三人輾壓蔡
      東安之可能。
  ２、查案發現場係大漢橋機車道，路寬約三公尺，以事故現場
      電線桿為基準點，系爭啞鈴包在基準點右側約二十二點五
      公尺處，血跡散佈於基準點左側約十四點六公尺處（即與
      系爭啞鈴包相距約三十七點一公尺），ＯＹＥ─１５９號
      機車位於基準點左側約三十一點八公尺（經台北縣政府警
      察局鑑識課實測則為二三點八公尺），ＬＹ９－２１０號
      機車位於基準點左側約三十八點八公尺，（即與系爭啞鈴
      包相距約六十一點三公尺，與血跡散佈點相距約二十四點
      二公尺）等情，有道路交通事故現場報告表、台北縣警察
      局現場勘查報告等件在卷可稽（見相卷第一六、九七至一
      二０頁），是本案應係蔡東安騎乘車號ＯＹＥ－１５９機
      車，不慎撞及系爭啞鈴袋，因而失控倒地，再遭後方同向
      行駛之被告機車輾壓頭部致死，被告始人車倒地等情，洵
      堪認定。被告辯稱：是伊先摔倒，死者才跌倒等情，核與
      事證不符，不足採信。
（三）惟本案事發突然，猝不及防，尚難認被告有過失。
  １、按行為人雖非故意，但按其情節應注意，並能注意，而不
      注意者，為過失；行為人對於構成犯罪之事實，雖預見其
      能發生而確信其不發生者，以過失論，刑法第十四條定有
      明文。又刑法上之過失犯，以行為人對於犯罪結果之發生
      按其情節應注意，並能注意，而不注意者，始克相當；若
      事出突然，依當時情形，不能注意時，縱有結果發生，仍
      不得令負過失責任（最高法院八十七年度台非字第三三七
      號判決意旨參照）。
  ２、次按汽車行駛時，駕駛人應注意車前狀況及兩車併行之間
      隔，並隨時採取必要之安全措施，道路交通安全規則第九
      十四條第三項定有明文，本件被告騎乘機車固應注意該等
      規定。惟該條項所謂之注意義務，係指汽車駕駛人行車時
      ，應就可預見，且有充足時間可採取適當之措施以避免結
      果之發生時，負其責任；至對於他人突發不可知之駕駛行
      為，則無防止之義務。
  ３、本案事故發生於九十六年三月四日星期六晚間七時二十分
      許，且該路段為連接台北縣新莊市、板橋市○○○○道，
      路寬三公尺，車流量甚大，已如前述，又事發當時，夜間
      無照明、市區道路、有分隔島慢車道、限速五十公里（有
      前開道路交通事故現場調查表附卷可證），本件並無證據
      證明被告騎乘機車行駛於前開有分隔島、僅三公尺寬之機
      車道時，有超速或其他違規情事，則其對於前方蔡東安騎
      乘機車因撞及系爭啞鈴包而人車倒地，依當時情形，堪認
      屬不可預見，亦無充足時間可採取何適當措施以避免結果
      發生，雖因而輾壓蔡東安致死，尚難遽認其有過失。
六、綜上所述，本案被告雖騎乘機車輾壓蔡東安致其死亡，惟依
    案發當時狀況，事發突然，猝不及防，難認有「能注意」之
    情形，檢察官所舉之證據，不足為被告有罪之積極證明，無
    從說服法院以形成被告有罪之心證，基於無罪推定之原則，
    自應為被告無罪判決之諭知。
據上論斷，應依刑事訴訟法第三百零一條第一項，判決如主文。
本案經檢察官彭聖斐到庭執行職務。
中  　華    民    國    96    年    11    月    29    日
            刑事第六庭  審判長法  官  高文淵
                              法  官  饒金鳳
                              法  官  林鈺琅
以上正本證明與原本無異。
如不服本判決應於送達後10日內向本院提出上訴狀。
                              書記官  林蔚然
中    華    民    國    96    年    11    月    29    日
